臺灣板橋地方法院刑事判決　　　　　　 100年度易字第1420號
公　訴　人　臺灣板橋地方法院檢察署檢察官
被　　　告　游世彬
上列被告因詐欺案件，經檢察官提起公訴（100 年度偵字第6738
號），及移送併案審理（臺灣板橋地方法院檢察署100 年度偵字
第14027號），本院判決如下：
    主  文
游世彬幫助意圖為自己不法之所有，以詐術使人將本人之物交付
，處有期徒刑肆月，如易科罰金，以新臺幣壹仟元折算壹日。
    事  實
一、游世彬雖可預見任意提供自己在金融機構之帳戶供他人使用
    ，將幫助他人取得詐欺犯罪所得財物以遂行詐欺犯罪之情形
    下，竟不違背其本意，基於幫助他人詐欺取財之不確定故意
    ，於民國九十九年十一月間（該月三十日前）某日，將其向
    彰化商業銀行（下稱彰化銀行）立德分行申請之帳號000
    00000000000號帳戶（下稱本件帳戶）之存摺、
    金融卡及密碼，交予不詳之人，嗣某詐騙集團成年成員取得
    上開帳戶資料後，即基於意圖為自己不法所有之犯意，分別
    為下列犯行：
（一）於九十九年十一月三十日下午六時許撥打吳佳紋之電話，
      佯稱其先前於網路購物時誤設分期付款，須依其指示操作
      自動櫃員機取消，且須提款存入指定帳戶，致吳佳紋陷於
      錯誤，遂依對方指示於同日晚上十時三十分、十時三十五
      分、十時三十七分，在嘉義市○○路某處操作彰化銀行自
      動櫃員機，先後分三次存入新臺幣（下同）一萬二千元、
      四萬元、四萬八千元至本件帳戶，並隨即遭該詐騙集團成
      員領取。
（二）於九十九年十一月三十日下午四時五十六分許撥打余定憲
      之電話，佯稱誤將余定憲之帳戶設定為按月付款，須至自
      動櫃員機解除設定，致余定憲陷於錯誤，遂依對方指示於
      同年十二月一日凌晨零時二十一分許利用郵局設置之自動
      櫃員機轉帳二萬九千九百八十八元入本件帳戶，並隨即遭
      該詐騙集團成員領取。嗣因吳佳紋、余定憲事後發覺有異
      ，經報警處理而循線偵悉上情。
二、案經新北市政府警察局蘆洲分局報告臺灣板橋地方法院檢察
    署檢察官偵查起訴及臺北市政府警察局萬華分局報請臺灣臺
    北地方法院檢察署檢察官呈請臺灣高等法院檢察署檢察長核
    轉臺灣板橋地方法院檢察署檢察官偵查後移送併辦。
    理  由
一、本件認定事實所引用之卷證資料，並無證據證明係公務員違
    背法定程序所取得，且檢察官、被告於本院準備程序及審判
    期日時均表示同意作為證據而不予爭執，且迄至言詞辯論終
    結前亦未再聲明異議，依刑事訴訟法第一百五十九條之五第
    一項之規定，本件認定事實所引用之證據，均有證據能力。
二、訊據被告游世彬固坦承申辦本件帳戶之情不諱，惟矢口否認
    有何幫助詐欺犯行，辯稱：其於九十九年十一月二十七日前
    往彰化銀行立德分行欲結清本件帳戶，經詢問銀行人員該帳
    戶是否尚可使用，銀行人員告知該帳戶已經停用，其返家後
    遂將本件帳戶之存摺、金融卡丟棄，未料遭詐欺集團用以作
    為行騙工具，伊並未將本件帳戶資料提供他人云云。惟查：
（一）本件帳戶係被告申請開立，而被害人吳佳紋、余定憲分別
      於前揭時接獲詐騙電話，依指示以自動櫃員機存款、轉帳
      方式，將款項匯入本件帳戶等節，均為被告是認，並據被
      害人二人於警詢中指訴歷歷，復有本件帳戶開戶資料一份
      、存款帳號資料及交易明細查詢表二份、自動櫃員機交易
      明細表四紙在卷可稽（見一百年度偵字第六七三八號偵查
      卷〔下稱偵卷一〕第二十三頁、第二十七頁至第二十九頁
      、臺灣臺北地方法院檢察署偵查卷第四三頁至第四十六頁
      、第八十九頁）。被害人二人將前開款項分別存入本件帳
      戶後，該等款項旋即遭人提領，足認本件帳戶確實為詐騙
      集團成員利用作為實施詐欺取財犯罪之用。
（二）被告於九十二年一月二十八日開設上開帳戶後，曾於九十
      九年六月八日、十一日使用該帳戶存、提現金，迄至九十
      九年六月二十一日，該帳戶內尚有餘額三百七十八元之情
      ，有上開存摺存款帳號資料及交易明細查詢表在卷足按。
      是以被告最後使用該帳戶之時間，距本件被害人吳佳紋存
      款至該帳戶之九十九年十一月三十日，僅相隔五月餘，且
      於九十九年十二月二日警調單位通報彰化銀行立德分行將
      該帳戶列為警示帳戶前，本件帳戶均處於可以使用之狀態
      ，此觀諸上開交易明細查詢表所示九十九年十一月三十日
      至同年十二月二日交易頻仍情形自明，並有彰化銀行立德
      分行一百年二月十一日彰立德字第一○○○三三四號函在
      卷足憑（見偵卷一第九頁）。是被告辯稱：其於九十九年
      十一月二十七日至彰化銀行立德分行洽詢，經銀行人員告
      知該帳戶已停用云云，自屬有疑。又倘如被告所辯：其於
      九十九年十一月二十七日前往彰化銀行立德分行本意即在
      結清該帳戶，縱銀行人員口頭答覆帳戶停用，仍無礙其結
      清帳戶領出餘額之辦理，豈有無功而返，逕將該帳戶之存
      摺、金融卡丟棄之理？
（三）又金融帳戶乃個人理財工具，稍有社會歷練、經驗之人，
      均知悉金融卡應與其帳戶密碼分別收存，並妥善保管，以
      避免該帳戶遭他人盜領、盜用，被告乃六十六年出生，高
      中畢業，智識程度正常之成年人，並有相當社會歷練，對
      此當有所認知，被告於本院審理中亦供承：本件帳戶金融
      卡之密碼為五九一○一三，係其第一任女友的出生年月日
      ，且於本院準備程序中，尚能熟記該密碼；金融帳戶之存
      摺、金融卡不能隨意丟棄等語在卷（見本院卷第十七頁背
      面、第十八頁），則其所辯稱：伊將本件帳戶金融卡密碼
      寫在存摺上、未經任何處理即將存摺、金融卡順手丟到垃
      圾桶云云，顯與常情有違，難以遽採為有利被告之認定。
      再者，實行詐騙之人亦無可能輕易使用一遭人棄置於垃圾
      筒之帳戶，供作詐騙匯款之用。從而，被告前揭辯詞，洵
      屬事後卸責之詞，委無足取，本件帳戶存摺、金融卡、密
      碼應係被告提供予他人使用自堪認定。
（四）金融帳戶之申請開設並無特殊限制，參以現今社會各式詐
      財手段迭有所聞，帳戶遭人利用成為幫助詐欺工具之案例
      層出不窮，如遇不詳人士蒐集金融帳戶使用，客觀上應可
      預見將有遭他人作為詐欺犯罪工具之可能，被告客觀上有
      將金融卡及密碼交付他人使用，主觀上有縱使他人使用該
      帳戶實行詐欺取財犯罪亦不違背其本意之不確定幫助故意
      ，至為灼然。
（五）從而，本案事證已臻明確，被告犯行洵堪認定，自應依法
      論科。
三、按幫助犯之成立，主觀上行為人須有幫助故意，客觀上須有
    幫助行為，亦即須對於犯罪與正犯有共同之認識，而以幫助
    之意思，對於正犯資以助力，而未參與實施犯罪之行為者而
    言（參照最高法院七十五年度台上字第一五○九號、八十八
    年度台上字第一二七○號刑事判決意旨）。被告將本件帳戶
    之存摺、金融卡及密碼交付予他人供作對被害人實行詐欺取
    財犯罪之工具，顯係基於幫助他人實行詐欺取財犯行之故意
    ，且所為顯係詐欺取財罪名之構成要件以外之行為，是核被
    告所為係犯刑法第三十條第一項前段、第三百三十九條第一
    項之幫助詐欺罪。起訴書雖未論及被告交付帳戶而幫助詐欺
    集團成員詐騙被害人余定憲之事實，惟此部分犯罪事實與檢
    察官起訴部分，有想像競合犯之裁判上一罪關係，並經臺灣
    板橋地方法院檢察署移送本院併辦，依審判不可分之原則，
    為起訴效力所及，本院自應併予審究。被告乃基於幫助之犯
    意參與本案犯行，所為復非屬詐欺取財之構成要件行為，為
    幫助犯，爰依刑法第三十條第二項之規定，按正犯之刑減輕
    之。又被告以一提供帳戶之行為，使得詐欺集團分別詐騙被
    害人吳佳紋、余定憲二人之財物，而幫助正犯遂行上開二個
    相同罪名，為同種想像競合犯，應依刑法第五十五條規定論
    以一幫助詐欺罪。本院審酌被告並無前科，有臺灣高等法院
    被告前案紀錄表一份在卷可憑，素行尚可，將本身帳戶供他
    人詐欺取財，不僅助長詐騙財產犯罪之風氣，更使執法人員
    難以追查該詐騙集團成員之真實身分，增加被害人尋求救濟
    之困難，並擾亂金融交易往來秩序，危害社會正常交易安全
    ，犯罪所生危害非輕，兼衡被害人二人損失之金額、被告犯
    罪之動機、目的、手段、智識程度及犯罪後否認犯行之態度
    等一切情狀，量處如主文所示之刑，並諭知易科罰金之折算
    標準，以資懲儆。
據上論斷，依刑事訴訟法第二百九十九條第一項前段，刑法第三
十條、第三百三十九條第一項、第五十五條、第四十一條第一項
前段，刑法施行法第一條之一第一項、第二項前段，判決如主文
。
本案經檢察官陳宣每到庭執行職務。
中    華    民    國   100    年    7     月    20    日
                刑事第八庭    審判長法  官  陳  鴻  清
                                    法  官  賴  彥  魁
                                    法  官  劉  安  榕
以上正本證明與原本無異
如不服本判決，應於判決送達後10日內敘明上訴理由，向本院提
出上訴書狀（應附繕本），上訴於臺灣高等法院；未敘述上訴理
由者，應於上訴期間屆滿後20日內向本院補提理由書（均須按他
造當事人之人數附繕本），切勿逕送上級法院。
                                    書記官  陳  盈  真
中    華    民    國   100    年    7     月    26    日
附錄本案論罪科刑法條全文：
中華民國刑法第339條
意圖為自己或第三人不法之所有，以詐術使人將本人或第三人之
物交付者，處 5 年以下有期徒刑、拘役或科或併科 1 千元以下
罰金。
以前項方法得財產上不法之利益或使第三人得之者，亦同。
前二項之未遂犯罰之。